【裁判字號】    91,訴,83
【裁判日期】    920319
【裁判案由】    侵權行為損害賠償
【裁判全文】
臺灣高等法院民事判決  九十一年度訴字第八三號
     原      告  乙○○
     訴訟代理人  林  凱律師
                 劉  楷律師
     複  代理人  蔡文燦律師
     被      告  甲○○
右當事人間侵權行為損害賠償事件，本院判決如左︰
    主    文
被告應給付原告新臺幣柒拾萬參仟肆佰貳拾陸元，及其中新台幣陸拾伍萬捌仟肆佰貳
拾陸元自民國九十一年十月十五日起、其餘自民國九十二年一月十日起，均至清償日
止按年息百分之五計算之利息。
原告其餘之訴駁回。
訴訟費用由被告負擔六分之五，餘由原告負擔。
原告假執行之聲請駁回。
    事    實
甲、原告方面：
壹、聲明：
一、被告應給付原告新臺幣（下同）一百十三萬七千九百零二元，及其中一百零七萬
    七千九百零二元自附帶民事訴訟訴狀繕本送達被告翌日起，其中六萬元自九十二
    年一月十日起，均至清償日止，按年息百分之五計算之利息。
二、願供擔保聲請宣告假執行。
貳、陳述：
一、被告於民國九十年五月十一日中午十二時三十分許，駕駛車號 V八－五八一二號
    自小客車，沿桃園縣楊梅鎮往新竹縣新埔鎮照門里十五鄰方向行駛，行經新埔鎮
    照門里十五鄰（清水幹二四之二號）旁，於狹路之無號誌交叉路口，未注意其係
    支線道車，應讓幹線道先行，及未注意車狀況應暫停頓，採取必要之安全措施，
    竟逕自行駛，而撞及由新埔鎮照門里往清水里方向行駛原告駕駛之 HIV－九一九
    號重機車，原告因而人車倒地，造成右脛腓骨骨折合併骨髓炎，而致右側膝上截
    肢之傷害。
二、本件被告因駕車過失造成原告右側膝上截肢傷害，依民法第一百八十四條第一項
    前段規定，應負擔損害賠償責任。茲原告所受損害如下：
    (一)醫療費用二十七萬七千九百零二元：
      1.救護車費用：五千五百元。
      2.醫院費用：原告因本次傷害，先後在林口長庚醫院、新竹醫院、東元綜合醫
        院、台北榮民總醫院等處治療，支出費用十三萬二千四百零二元。
      3.義肢費用：原告右側膝上截肢，無法行動，而有購置義肢之必要，扣除健保
        給付後，仍支出十四萬元。
    (二)增加生活上之需要：電動輪椅車費用六萬元：
      查原告由於本件車禍重創成殘，因右側膝上截肢，即使裝上義肢仍無法行動自
      如，而有購置電動輪椅代步之必要，計支出六萬元。
    (三)精神慰撫金八十萬元：
      原告本身體健康、硬朗，因本次車禍，多次住進醫院治療，並進行手術達三、
      四次之多，身心倍受折磨，尤其截肢後，造成行動不便，原告無法像以往活動
      自如，且需他人照料，更不能下田或種植果樹或飼養豬隻，已覺竟日枯槁乏味
      ，精神創痛實難平復，爰依法請求慰撫金八十萬元。
三、原告七十三歲，國小畢業，務農，有存款約二百萬元，房屋、農地八筆。
、證據：提出紅車救護車中心收據、萬德義肢器材有限公司保固單、「八十九年台
    灣省簡易生命表」、購置電動輪椅車收據、新埔鎮照門里辦公室證明單各一件、
    台灣省青果運銷合作社共同運銷交貨單、福大水果行總單、新埔鎮農會倉庫收購
    稻穀聯單各二件、診斷證明書三件、福大水果行代售清單九張、醫療費用收據十
    八件為證。
乙、被告方面：
壹、聲明：原告之訴駁回。
貳、陳述：
一、就原告請求救護車費用五千五百元、醫藥費十三萬二千四百零二元及義肢費十四
    萬元部分，無意見。惟精神慰撫金部分，因雙方均有過失，故不同意原告八十萬
    元之請求。另依原告受傷情形，使用一般輪椅車即可，不必使用電動輪椅車，一
    般輪椅車約一萬元左右就可買到。
二、原告原患有糖尿病，車禍受傷後才需要截肢的。
三、被告高中畢業，目前在永豐餘公司任技術員，月入三萬餘元，沒有存款及不動產
    。
丙、本院依職權向財政部臺灣省北區國稅局新竹縣分局函查原告乙○○八十八年、八
    十九年度綜合所得稅之申報書；並調閱本院九十一年度交上易字第二九四號過失
    傷害案卷計三宗。
    理    由
一、原告起訴主張：被告於民國九十年五月十一日中午十二時三十分許駕駛車號 V八
    －五八一二號自小客車，沿桃園縣楊梅鎮往新竹縣新埔鎮照門里十五鄰方向行駛
    ，行經同縣新埔鎮照門里十五鄰（清水幹二四之二號）旁，於狹路之無號誌交叉
    路口，未注意其係支線道車，應讓幹線道先行，亦疏未注意車前狀況應暫時停車
    ，採取必要之安全措施，竟逕自行駛，而撞及行駛於幹道由同縣新埔鎮照門里往
    清水里方向行駛伊所駕駛之 HIV－九一九號重型機車，伊因而人車倒地，造成右
    脛腓骨骨折合併骨髓炎，致右側膝上截肢之傷害。爰依侵權行為之法律關係，請
    求被告賠償伊所受損害新台幣（下同）二百八十三萬六千一百四十二元，嗣擴張
    為二百八十九萬六千一百四十二元，再減縮為一百十三萬七千九百零二元並加計
    法定遲延利息等語。
    被告則以：伊就原告請求救護車費用五千五百元、醫藥費十三萬二千四百零二元
    及裝置義肢費用十四萬元部分無意見；惟精神慰撫金部分，因雙方均有過失，故
    不同意原告八十萬元之請求；另依原告受傷情形，使用一般輪椅車即可，不必使
    用電動輪椅車，一般輪椅車費用僅約一萬元左右等語，資為抗辯。
二、原告主張：被告於九十年五月十一日中午十二時三十分許駕駛車號 V八－五八一
    二號自小客車，沿桃園縣楊梅鎮往新竹縣新埔鎮照門里十五鄰方向行駛，行經同
    縣新埔鎮照門里十五鄰（清水幹二四之二號）旁，於狹路之無號誌交叉路口，未
    注意其係支線道車，應讓幹線道先行，亦疏未注意車前狀況應暫時停車，採取必
    要之安全措施，竟逕自行駛，而撞及行駛於幹道由同縣新埔鎮照門里往清水里方
    向行駛伊所駕駛之 HIV－九一九號重型機車，伊因而人車倒地，造成右脛腓骨骨
    折合併骨髓炎，致右側膝上截肢之傷害等情，業據提出台北榮民總醫院及長庚紀
    念醫院出具之診斷證明書三紙、台灣省竹苗區車輛行車事故鑑定委員會鑑定意見
    書、台灣省車輛行車事故覆議鑑定委員會覆議意見書各一件為證，被告對之亦不
    爭執，刑事部分，被告亦被依過失致重傷罪處有期徒刑六月確定等情，亦有台灣
    新竹地方法院九十一年度交易字第四二號刑事判決及本院九十一年度交上易字第
    二九四號刑事判決各一件在卷可稽，應堪信實。至被告抗辯：原告原患有糖尿病
    ，此次車禍受傷後才需要截肢一節，查原告固不否認原患有糖尿病，但被告如無
    上開過失致原告受有上開傷害，原告亦無截肢之必要，足見被告此部分所辯尚非
    可取。
三、按因過失不法侵害他人之權利者，負損害賠償責任。又不法侵害他人之身體或健
    康者，對於被害人因此增加生活上之需要時，應負損害賠償責任。又不法侵害他
    人之身體或健康者，被害人雖非財產上之損害，亦得請求賠償相當之金額，民法
    第一百八十四條第一項前段、第一百九十三條第一項、第一百九十五條第一項分
    別定有明文。查本件被告不法侵害原告之身體，既經認定，已如上述，則原告依
    上開規定請求被告賠償其因而所受之損害，自屬有據。
    茲就原告所請求被告賠償之各項金額，應否准許分述如左：
  (一)醫療費用二十七萬七千九百零二元部分，業據原告提出救謢車收據一件、醫療費
    用單據十八件、萬德義肢器材有限公司保固單一件為證，依原告所受傷害及收據
    載明治療費別，自屬治療上之必要費用，且為被告所不爭執，應予准許。
  (二)增加生活上之需要即原告主張需以電動輪椅車代步費用六萬元部分，原告主張伊
    由於本件車禍重創成殘，右側膝上遭截肢，即使裝上義肢仍無法行動自如，而有
    購置電動輪椅代步之必要，計支出六萬元等情，業據提出統一發票一件為證，被
    告雖辯稱：依原告受傷情形，使用一般輪椅車即可，不必使用電動輪椅車，一般
    輪椅車費用僅約一萬元左右等語，惟查原告因本件車禍造成右脛腓骨骨折合併骨
    髓炎，致右側膝上遭截肢之重傷害，即使裝上義肢仍無法行動自如，確有購置電
    動輪椅代步之必要，如使用一般輪椅自甚感不便，足見被告此部分所辯，尚非可
    取，是原告此部分之請求自應准許。
  (三)精神慰撫金八十萬元部分，查原告因本件車禍造成右脛腓骨骨折合併骨髓炎，致
    右側膝上遭截肢之重傷害，其肉體、精神確受極大痛若，本院斟酌實際情況，及
    原告現年七十三歲，國民小學畢業，務農，有存款約二百萬元，並有自住房屋及
    農地八筆；被告係高中畢業，目前在永豐餘公司任技術員，月入三萬餘元，沒有
    存款及不動產等一切情狀，認原告請求八十萬元尚嫌過高，應予核減為六十萬元
    ，方屬公允，原告逾此數額之請求，為無理由，應予駁回。
    綜上所述，原告請求賠償之上開金額於九十三萬七千九百零二元之範圍內有理由
    ，其逾此範圍之請求為無理由，應予駁回。惟按損害之發生或擴大，被害人與有
    過失者，法院得減輕賠償金額或免除之，民法第二百十七條第一項定有明文。查
    本件車禍之發生，被告固有駕車行經前開狹路無號誌交岔路口，支線道車未讓幹
    道車先行之過失，惟原告於前開時地騎乘機車，亦有疏未注意減速慢行，且未注
    意車前狀況之過失，此有前開覆議鑑定意見書在卷足參。本院爰依上開規定減輕
    被告之賠償金額四分之一即二十三萬四千四百七十六元（四捨五入），以示平允
    ，經減輕後被告尚應賠償原告七十萬三千四百二十六元，原告逾此部分之請求為
    無理由，應予駁回。
    從而原告依侵權行為之法律關係，請求被告賠償七十萬三千四百二十六元，及其
    中六十五萬八千四百二十六元自本件附帶民事起訴狀繕本送達翌日即自九十一年
    十月十五日起、另其中四萬五千元自準備書狀繕本送達翌日即自九十二年一月十
    日起，及均至清償日止依法定利率計算之遲延利息部分，核屬正當，應予准許。
    原告逾此部分所為之請求，為無理由，應予駁回。
四、原告勝訴部分陳明願供擔保，請准宣告假執行，經核其勝訴部分之金額未逾一百
    五十萬元，不得上訴最高法院，本院於宣判後即告確定，已無宣告假執行之必要
    ；至原告其餘假執行之聲請部分，因訴之駁回而失所附麗，應併予駁回。
五、兩造其餘之攻擊防禦方法暨聲明所用之證據，核與本件判決之結果均不生影響，
    已無再予論述之必要，併此敘明。
結論：本件原告之訴為一部有理由，一部無理由，依民事訴訟法第七十九條但書判決
如主文。
中      華      民      國    九十二    年      三      月    十九      日
                              民事第四庭
                                  審判長法  官  李  瓊  蔭
                                        法  官  林  金  吾
                                        法  官  楊  豐  卿
右正本係照原本作成。
不得上訴。
中      華      民      國    九十二    年      三      月     二十     日
                                        書記官  殷  丹  妮


司法院資訊處製作；財團法人民間司法改革基金會備份。
